【裁判字號】    97,家聲,385
【裁判日期】    971224
【裁判案由】    許可終止收養
【裁判全文】
臺灣臺南地方法院民事裁定             97年度家聲字第385號
聲  請  人  甲○○
上列聲請人聲請終止收養事件，本院裁定如下：
    主  文
甲○○（女，民國○○年○月○○日生，身分證統一編號：Ｚ00000000
0號）與柯春發（男，民國○○年○月○○日生，身分證統一編號：Ｚ0
00000000號，已於民國85年4月13日死亡）間之收養關係應予終
止。
聲請程序費用新臺幣壹仟元由聲請人負擔。
  理  由
一、本件聲請意旨略以：聲請人甲○○為柯春發之養女，因聲請
    人養父柯春發已於民國85年間死亡，而聲請人養母柯黃明鳳
    亦體弱多病，因而擔心其往生後無人照護聲請人，柯黃明鳳
    遂於97年10月6日與聲請人合意終止收養關係，並希望聲請
    人回歸本家而由本家親人照顧，爰聲請終止聲請人與養父柯
    春發間之收養關係等語。
二、按養父母死亡後，養子女得聲請法院許可終止收養；法院認
    終止收養顯失公平者，得不許可之，民法第1080條之1第1項
    、第4項定有明文。上開條文係於民國96年5月23日修正通過
    ，修法意旨在考量養父母死亡後，依修正前之規定僅限於養
    子女不能維持生活而無謀生能力時，始得聲請法院許可終止
    收養，恐失之過嚴，難以因應現實生活中複雜多樣的身分權
    益問題，不足保障養子女之利益，故放寬在養父母死亡後養
    子女聲請法院許可終止收養之要件，僅於法院認終止收養關
    係顯失公平者，方不予許可。
三、經查，聲請人主張之上開事實，業據其提出戶籍謄本2份及
    除戶謄本1份等為證，可信為真實。另本件聲請人到庭陳述
    伊4歲即由養父母收養，於收養期間養父母對伊很好，然現
    養父母均已過世，養母過世前因身體不好，加上養家都沒有
    其他親戚，所以養母希望伊回歸本家，由本家的親戚來照應
    等語。稽之聲請人業與養母柯黃明鳳於民國97年10月6日終
    止收養關係，並於97年09月30日死亡等情，有聲請人所提出
    之戶籍謄本2份及本院依職權所查得之除戶資料1份在卷可稽
    ，顯見聲請人前開所述應屬有據，故本院綜合上開事實，認
    本件聲請人聲請終止收養，尚無何顯失公平之情事，則聲請
    人聲請終止收養，於法並無不合，自應准許。
四、末按非訟事件法稱關係人者，謂聲請人、相對人及其他利害
    關係人。而依法應由關係人負擔費用者，法院裁定命關係人
    負擔時，應一併確定其數額，非訟事件法第10條、第24條第
    1項分別定有明文。經核本件聲請事件，應徵之程序費用為
    新臺幣1000元，依非訟事件法第21條第1項規定，應由聲請
    人負擔，爰依上開規定併予確定如主文第2項所示，附此敘
    明。
中    華    民    國    97    年    12    月    24    日
                  家事法庭    法  官  楊佳祥
上正本證明與原本無異。
如對本裁定抗告須於裁定送達10日內向本院提出抗告狀，並應繳
納抗告費新臺幣1,000元。
中    華    民    國    97    年    12    月    24    日
                              書記官  葉芳如


司法院資訊處製作；財團法人民間司法改革基金會備份。
